【裁判字號】    98,訴,953
【裁判日期】    990312
【裁判案由】    損害賠償
【裁判全文】
臺灣彰化地方法院民事判決  98年度訴字第953號
原      告  乙○○
            甲○○
被      告  丙○○
            丁○○
            戊○○
            廖士傑即中友企業社
上列當事人間請求損害賠償事件，由刑事庭移送前來，本院於民
國99年2月24日言詞辯論終結，茲判決如下：
    主      文
被告丙○○、廖士傑即中友企業社應連帶給付原告乙○○新台幣
柒拾柒萬肆仟貳佰壹拾捌元，及自民國九十八年七月三十日起至
清償日止，按年息百分之五計算之利息。
被告丙○○、廖士傑即中友企業社應連帶給付原告甲○○新台幣
陸拾伍萬元，及自民國九十八年七月三十日起至清償日止，按年
息百分之五計算之利息。
原告其餘之訴駁回。
本判決原告乙○○勝訴部分，於原告乙○○以新台幣貳拾伍萬捌
仟零柒拾貳元為被告丙○○、廖士傑即中友企業社供擔保後，得
假執行。但被告丙○○、廖士傑即中友企業社如以新台幣柒拾柒
萬肆仟貳佰壹拾捌元為原告乙○○預供擔保，得免為假執行。
本判決原告甲○○勝訴部分，於原告甲○○以新台幣貳拾壹萬陸
仟陸佰陸拾柒元為被告丙○○、廖士傑即中友企業社供擔保後，
得假執行。但被告丙○○、廖士傑即中友企業社如以新台幣陸拾
伍萬元為原告甲○○預供擔保，得免為假執行。
原告其餘假執行之聲請駁回。
    事實及理由
一、被告廖士傑即中友企業社未於言詞辯論期日到場，核無民事
    訴訟法第386條所列各款情形，爰依原告之聲請，由其一造
    辯論而為判決。
二、原告主張：
  (一)被告丙○○於民國98年2月17日上午8時30分左右，駕駛訴外
    人堡聖營造有限公司（下稱堡聖公司）所有車牌號碼9123-W
    H號自用小貨車（下稱甲車），搭載其同事即被害人江萬奎
    （下稱被害人，即原告乙○○之妻、原告甲○○之父），沿
    彰化縣大村鄉○○村○○路○段由北往南方向行駛，途經中
    山路三段215巷口附近，竟於車輛行駛中彎腰撿拾掉落之檳
    榔，導致甲車失控並急速撞擊違規停放於路邊兩輛大貨車，
    即分別由被告戊○○所駕駛車牌號碼480-RZ號自用大貨車（
    下稱乙車）、丁○○所駕駛車牌號碼R2-770號自用大貨車（
    下稱丙車），因甲車右前方嚴重凹陷，致被害人江萬奎受有
    顱腦挫傷及右下肢粉碎性骨折等傷害，送醫後仍不治死亡。
  (二)被告丙○○係酒後駕車，其經酒精濃度為每公升0.67毫克，
    已達不能安全駕駛動力交通工具程度，竟酒後駕車，且疏未
    注意行車安全，致發生死亡車禍，自應由其負擔肇事責任。
  (三)被告丁○○、戊○○均違規停車，使被告丙○○駕駛甲車發
    生衝撞事故時，致被害人慘遭夾擊不治死亡，是被告丁○○
    、戊○○亦應負過失責任。
  (四)被告丙○○受僱於被告廖士傑即中友企業社（下稱被告廖士
    傑），並於98年2月間由被告廖士傑仲介，派遣至堡聖公司
    工作，擔任粗工、雜工及駕駛車輛等職務，是被告廖士傑自
    應負擔僱用人責任。
  (五)原告因被害人車禍死亡後共同領取強制汽車責任保險金150
    萬元。
  (六)爰請求損害賠償項目及金額如下：
  1.殯葬費：
    原告甲○○為被害人支付殯葬費用新台幣（下同）40餘萬元
    ，但僅向被告索賠40萬元。
  2.扶養費：
    原告乙○○為被害人之配偶，係40年次，現年58歲，依國民
    平均壽命女性為78歲（98年國民平均壽命為82.46歲）計算
    ，尚有平均餘命20年，扶養義務人2人，依據年度薪資所得
    扣繳稅額所定扶養親屬寬減額，每人全年7萬7千元，再按霍
    夫曼計算法扣除中間利息，核算出扶養費用金額為524,218
    元。
  3.精神慰撫金：
    原告分別為被害人之配偶、子女，各遭受喪偶、失怙之痛，
    永難抹滅，爰請求被告應連帶賠償精神慰撫金即非財產上之
    損害各180萬元。
  (七)原告乙○○係國中夜校畢業，擔任家管，名下有土地及房屋
    等不動產供居住使用。原告甲○○係大學畢業、未婚、擔任
    助理工作、月薪2萬餘元。
  (八)爰依民法第184條第1項前段、第2項（前段）、第185條第1
    項（前段）、第188條第1項前段、第192條第1項、第2項、
    第194條等規定，請求被告應連帶給付原告乙○○2,324,218
    元、原告甲○○220萬元，及各自起訴狀繕本送達被告之翌
    日起至清償日止，按年息百分之5計算之利息；並陳明願供
    擔保，請准宣告假執行等語。
三、被告辯稱：
  (一)被告丙○○部分：
  1.原告索損金額過高，無力負擔，但自知理虧。
  2.被告丙○○高職畢業，擔任臨時工，月薪約1、2萬元，猶須
    撫養父母，未婚，名下沒有不動產。
  3.爰請求駁回原告之訴及其假執行之聲請等語。
  (二)被告丁○○部分：
  1.本件車禍肇因於被告丙○○酒後駕車，酒精濃度高達每公升
    0.67毫克，已達不能安全駕駛程度，又於行車中彎腰撿拾掉
    落之檳榔，疏未注意行車安全，致其所駕駛之甲車偏離車道
    ，撞擊停放於路邊之乙、丙車，此情有該案刑事確定判決可
    參。
  2.依彰化縣警局交通隊道路交通事故初步分析研判認定，本件
    車禍肇事主因係被告丙○○酒後駕車及未注意車前狀況，被
    告丁○○、戊○○均未發現肇因，此情核與臺灣省彰化縣區
    車輛行車事故鑑定意見相符，加上承辦檢察官亦未對被告丁○○、戊○○起訴，足證渠等均無肇事因素及過失責任。
  3.本件車禍發生當時，乙、丙車均係臨時停放於路邊，呈靜止
    狀態，實因被告丙○○駕駛甲車高速撞擊乙車，導致乙車再
    向前碰撞丙車，足認被告丁○○、戊○○均無肇事因素及過
    失責任。
  4.被告丁○○高中畢業，須撫養父母及4名子女，名下無不動
    產，擔任挖土機駕駛工作，月入2萬餘元，其配偶有上班，
    房屋係其父母親所有。
  5.從而，原告請求被告損害賠償，即無依據，爰請駁回原告之
    訴及假執行之聲請等語。
  (三)被告戊○○部分：
  1.被告戊○○高中畢業，須扶養父母及3名子女，名下有農地
    ，月入約2萬餘元，其配偶未就業，房屋係其父母所有，與
    其父母同住。
  2.其餘引用被告丁○○之陳述。
  (四)被告廖士傑即中友企業社部分：
    未於言詞辯論期日到場，亦未提出任何書狀答辯。
四、兩造不爭執事項：
  (一)被告丙○○於前開時地酒後駕駛甲車，又於行車中彎腰撿拾
    掉落車內之檳榔，使甲車偏離車道，撞擊分別由被告丁○○
    、戊○○所駕駛停放於路邊之乙、丙車，致被害人受有顱腦
    挫傷及右下肢粉碎性骨折等傷害，送醫後仍不治死亡。
  (二)被告丙○○及被害人均受僱於被告廖士傑（即中友企業社）
    ，並由被告廖士傑於98年2月仲介，派遣至堡聖公司工作，
    擔任粗工、雜工及駕駛車輛等職務。
  (三)被告丙○○因本件車禍涉犯業務過失致死等案件，業經本院
    刑事庭98年度交訴字第38號刑事判決，判處有期徒刑1年10
    月確定，已發監執行。
  (四)被告戊○○、游國慶所駕駛之乙、丙車於本件車禍發生時，
    停放於路邊，呈靜止狀態。
  (五)被告丙○○所駕駛甲車偏離車道，撞擊乙車後，乙車再向前
    碰撞丙車。
  (六)原告乙○○係被害人之配偶，原告甲○○係被害人之女。
  (七)原告因被害人發生本件死亡車禍，已共同領取強制汽車責任
    保險金150萬元。
  (八)原告甲○○因被害人死亡，已支出殯葬費40餘萬元。
  (九)原告未對堡聖公司索賠。
五、兩造爭執事項：
  (一)原告請求各種損害賠償項目及金額，是否於法有據？
  (二)原告主張被告丁○○、戊○○亦應共負連帶損害賠償責任，
    於法是否有據？
六、原告主張被告丙○○於上開時地駕車肇事，過失不法侵害被
    害人致死，又被告丙○○受僱於被告廖士傑（即中友企業社
    ），由被告廖士傑仲介、派遣至堡聖公司工作，擔任粗工、
    雜工及駕駛車輛等職務，暨其肇事當時正在執行職務各節，
    為被告所不爭執。再者，被告丙○○因本件車禍涉犯業務過
    失致死等案件亦經判刑確定，復經本院調閱該刑事卷宗全卷
    ，核閱屬實，自堪信原告此部分之主張為真實。
七、按「汽車行駛時，駕駛人應注意車前狀況及兩車併行之間隔
    ，並隨時採取必要之安全措施。」、「汽車駕駛人‧‧‧酒
    醉駕車‧‧‧因而致人受傷或死亡，依法應負刑事責任者
    ，加重其刑至2分之1。」，道路交通安全規則第94條第3項
    、道路交通管理處罰條例第86條第1項分別定有明文。次按
    所謂保護他人為目的之法律，係指一般防止危害權益，或禁
    止侵害權益之法律。凡直接或間接以保護個人權益為目的者
    ，均屬之。且法律規定，雖非直接以保護他人為目的，惟藉
    行政措施可保障他人之權利或利益不受侵害者，仍有民法第
    184條第2項規定之適用。經查：被告丙○○於前開時地酒後
    駕駛甲車，又於行車中彎腰撿拾掉落車內之檳榔，致發生本
    件死亡車禍，則原告主張被告丙○○違反前開規定，即違反
    保護他人之法律，致受損害，於法自無不合，洵堪採認。
八、按「因故意或過失，不法侵害他人之權利者，負損害賠償責
    任。」、「違反保護他人之法律，致生損害於他人者，負賠
    償責任。」、「不法侵害他人致死者，對於支出醫療及增加
    生活上需要之費用或殯葬費之人，亦應負損害賠償責任。被
    害人對於第三人負有法定扶養義務者，加害人對於該第三人
    亦應負損害賠償責任。」、「不法侵害他人致死者，被害人
    之父、母、子、女及配偶，雖非財產上之損害，亦得請求賠
    償相當之金額。」、。」、「受僱人因執行職務，不法侵害
    他人之權利者，由僱用人與行為人連帶負損害賠償責任。」
    ，民法第184條第1項前段、第2項前段、第192條第1項、第2
    項、第194條、第188條第1項前段分別定有明文。次按「夫
    妻互負扶養之義務‧‧‧」，民法第1116條之1定有明文。
    經查：被害人既因被告丙○○於執行職務時駕車肇事不法侵
    害致死，被告廖士傑為其僱用人，且被告廖士傑並未舉證證
    明選任受僱人及監督其職務之執行，已盡相當之注意或縱加
    以相當之注意而仍不免發生損害者，自應與被告丙○○共負
    連帶損害賠償責任。據此，原告本於上開規定，請求被告丙○○、廖士傑連帶賠償殯葬費、扶養費及非財產上之損害即
    精神慰撫金，即非無據。
九、按侵權行為損害賠償請求權，以有故意或過失不法侵害他人
    之權利為其成立要件，此觀民法第184條規定自明。若其行
    為並無故意或過失，或其行為與損害之間並無相關因果關係
    者，均無令負侵權行為損害賠償責任可言。次按民法第185
    條第1項所謂數人共同不法侵害他人之權利，係指各行為人
    均曾實施加害行為，且各具備侵權行為之要件而發生同一事
    故者而言。基此，各加害人之加害行為均須為不法，且均須
    有故意或過失，並與事故所生損害具有相當因果關係者始足
    當之。經查：被告丙○○於上揭時地酒後駕車，偏離車道並
    撞擊停放於路邊分別由被告戊○○、丁○○所駕駛之乙、丙
    車等情，業如前述。惟查：參照本件車禍刑事卷宗所附臺灣
    省彰化縣區車輛行車事故鑑定委員會鑑定意見書記載：「一
    丙○○酒精濃度過量（0.67mg/l）駕駛自小貨車未注意車前
    狀況駛出路外撞擊停車，為肇事原因。二戊○○駕駛自大貨
    車在路外停車被撞，致往前推撞魏芳榮及游車，無肇事因素
    。三丁○○在路外停車被後方車推撞，無肇事因素。」等語
    ，足見被告丁○○、戊○○辯稱本件車禍肇事原因係被告丙○○酒後駕車及未注意車前狀況撞擊停放路邊之乙、丙車，
    被告丁○○、戊○○等人均無肇事因素各節，洵堪採認。是
    以，原告空言主張被告丁○○、戊○○均違規停車，故亦應
    共負連帶損害賠償責任，即屬無據。
十、茲就原告請求損害賠償項目及金額，分別審酌如下：
  (一)殯葬費：
    原告甲○○主張其為被害人支付殯葬費用40餘萬元，但僅賠
    40萬元等情，業據原告提出被告不否認其為真正之相關收據
    影本為證，被告丙○○、廖士傑應負連帶損害賠償責任。
  (二)扶養費：
    原告乙○○為被害人之配偶，係40年3月間出生，於起訴時
    為58歲，除被害人外尚有1名成年子女即原告甲○○，對原
    告乙○○應負扶養義務人包含被害人在內共2人，此情有相
    關戶籍資料附卷可佐。又原告乙○○名下雖有土地及房屋等
    不動產，惟該不動產非共營利或出租使用，而係自用住宅，
    又其為家庭主婦，未外出工作，加上年歲已高，已難出外謀
    生，足認已達不能維持生活而無謀生能力之程度，本院從寬
    認定其受扶養之始期自本件車禍發生當年即58歲起算，尚無
    不當。爰依98年國民平均壽命女性為82.46歲之標準，算出
    原告乙○○平均餘命24.46歲，其僅請求20年之扶養費，尚
    無不合。再以原告乙○○所主張年度薪資所得扣繳稅額所定
    扶養親屬寬減額每人全年7萬7千元，以霍夫曼係數表扣除中
    間利息。據此核算出原告莊秀霞所得請求賠償扶養費金額為
    543,469元（計算式：77,000×14.00000000÷2≒543,469，
    小數點以下四捨五入），原告乙○○僅請求賠償524,218元
    ，於法洵無不合。
  (三)精神慰撫金：
    原告主張被害人遭被告丙○○等人駕車肇事撞死，原告身為
    被害人配偶或子女，所受精神損害不可謂不大，爰分別請求
    180萬元精神慰撫金。爰審酌兩造（被告丙○○、廖士傑）
    之年齡、身分、地位、經濟能力，及原告所喪偶、失怙之痛
    ，精神上打擊程度不可不謂不大，因認原告各請求精神慰撫
    金即非財產上之損害100萬元，核無不當，故應准許。逾此
    部分之請求，則屬過高，不應准許。
十一、按「保險人依本法規定給付之保險金，視為加害人或被保險
    人損害賠償金額之一部分；加害人或被保險人受賠償請求，
    得扣除之。」、「本法所稱受益人指下列各款之人：‧‧‧
    二死亡給付之受益人，為受害人之繼承人。‧‧‧」、「遺
    產繼承人，除配偶外，依左列順序定之：一直系血親卑親屬
    。」、「配偶有相互繼承遺產之權，其應繼分，依左（下）
    列各款定之：一與第1138條所定第一順序之繼承人同為繼承
    時，其應繼分與他繼承人平均。」，強制汽車責任保險法第
    30條、第10條第2款、民法第1138條第1款、第1144條第1款
    分別定有明文。經查：原告於本件車禍發生後共同領取強制
    汽車責任保險金150萬元，依上規定，經分別扣除原告乙○○、甲○○各領取保險金75萬元，核算出原告乙○○得請求
    被告賠償金額為774,218元〈計算式：（524,218＋1,000,00
    0）－750,000＝774,218〉，原告甲○○得請求被告賠償金
    額為650,000元〈計算式：（400,000＋1,000,000）－750,0
    00＝650,000〉。
十二、綜上所述，原告本於民法第184條第1項前段、第2項前段、
    第188條第1項前段、第192條第1項、第2項、第194條等規定
    ，即侵權行為損害賠償及僱用人責任等法律關係，請求被告
    丙○○、廖士傑應連帶給付原告乙○○774,218元、原告甲○○65萬元，及均自起訴狀繕本送達之翌日即98年7月30日
    起至清償日止，按年息百分之5計算之利息，為有理由，應
    予准許。逾此範圍之請求，為無理由，應予駁回。
十三、原告陳明願供擔保聲請宣告假執行，經核原告勝訴部分，於
    法洵無不合，爰酌定相當擔保金額准許之；並准被告丙○○
    、廖士傑預供擔保，而免為假執行。至於原告敗訴部分，其
    假執行之聲請失所附麗，應予駁回。
十四、原告於刑事庭審理時固自承因本件車禍另外領取300萬元意
    外保險金，惟該筆保險金性質上非責任險，且法律無明文規
    定受領意外保險金者，視為加害人或被保險人損害賠償金額
    之一部分，自無須自原告請求損害賠償金額扣除。
十五、本件事證已臻明確，兩造其餘攻擊防禦方法及舉證，經審酌
    後於判決結果不生影響，爰不再贅詞論列。
十六、本件原為刑事附帶民事訴訟，依法無須繳納裁判費，兩造亦
    未支出任何訴訟費用，爰不另為訴訟費用負擔之諭知。
中    華    民    國    99    年    3    月    12     日
                民事第一庭     法  官  陳正禧
以上正本係照原本作成。
如對本判決不服，得於判決送達後20日內向本院提出上訴狀。（
須附繕本）
中    華    民    國    99    年    3    月    15     日
                               書記官  莊素美

司法院資訊處製作；財團法人民間司法改革基金會備份。
